【裁判字號】    98,審訴,3203
【裁判日期】    980729
【裁判案由】    清償債務
【裁判全文】
臺灣臺北地方法院民事判決            98年度審訴字第3203號
原      告  永豐商業銀行股份有限公司
法定代理人  己○○
訴訟代理人  庚○○
            丙○○
被      告  戊○○
            丁○○○
            乙○○
            甲○○
共      同
訴訟代理人  鐘律師
上列當事人間請求清償債務事件，經臺灣板橋地方法院移送前來
（98年度訴字第903號），本院於民國98年7月15日言詞辯論終結
，判決如下：
    主      文
被告應連帶給付原告自民國八十三年三月六日起至民國九十八年
六月十五日止，依新台幣伍拾貳萬伍仟陸佰元按年息百分之十八
計算之違約金。
原告其餘之訴駁回。
訴訟費用新台幣伍仟柒佰拾元由被告連帶負擔十分之七（即新
台幣肆仟零壹拾壹元），餘由原告負擔。
本判決於原告以新台幣伍拾萬元供擔保後，得假執行。但被告如
以新台幣壹佰肆拾伍萬元預供擔保，得免為假執行。
原告其餘假執行之聲請駁回。
    事實及理由
一原告起訴主張：
  (一)伊前身為台北區中小企業銀行股份有限公司，嗣更名為台北
    國際商業銀行股份有限公司，於民國95年11月13日與建華商
    業銀行股份有限公司合併，合併後之存續公司更名為永豐商
    業銀行股份有限公司，是台北區中小企業銀行股份有限公司
    對被告之債權由伊概括承受。
  (二)被告戊○○前加入伊之春24(乙)種新台幣（下同）100,000 萬
    元會第12組8 戶合會，於72年11月18日第一次受領給付金後
    ，尚欠928,800 元未償，乃邀同其餘被告為連帶保證人，與
    伊簽訂償還合會金契約書，約定自72年12月18日起至74年11
    月18日止，分24次按期於每月18日定額攤還；另約定如逾期
    償還時，即喪失期限利益，債務視同全部到期，並應按每百
    元日息5分（即年息18%）計付違約金。
  (三)詎被告戊○○自73年9 月18日起即未依約繳款，已喪失期限
    利益，結欠本金525,600 元及違約金未償。被告丁○○○、
    乙○○、甲○○既為該筆借款之連帶保證人，自應負連帶清
    償責任，爰依兩造間之消費借貸契約及連帶保證契約，提起
    本件訴訟等語。
  (四)聲明為：
    1.被告應連帶給付原告525,600元，及自73年9月19日起至清
      償日止，按年息百分之18計算之違約金。
    2.願供擔保請准宣告假執行。
二被告則抗辯：
  (一)被告戊○○自73年9 月18日起即未清償合會金，則原告遲至
    98年間方提起本件訴訟，業已罹於15年消滅時效，渠等自得
    拒絕給付等語。
  (二)聲明為：
    1.原告之訴及假執行之聲請均駁回。
    2.如受不利判決，願供擔保請准宣告免為假執行。
三得心證之理由：
  (一)按借用人應於約定期限內，返還與借用物種類、品質、數量
    相同之物；當事人得約定債務人於債務不履行時，應支付違
    約金，民法第478條、第250條第1 項分別定有明文。又連帶
    保證者，乃保證人與主債務人連帶負債務履行責任之保證，
    具有連帶債務之性質。保證債務，除契約另有訂定外，包含
    主債務之利息、違約金、損害賠償及其他從屬於主債務之負
    擔；數人保證同一債務者，除契約另有規定外，應連帶負保
    證責任；另連帶債務之債權人，得對於債務人中之一人或數
    人，或其全體，同時或先後請求全部或一部之給付，民法第
    740條、第748條、第273條第1項亦規定甚明。原告主張被告
    戊○○向其借款，結欠525,600 元及違約金未償，被告丁○○○、乙○○、甲○○均為該筆借款之連帶保證人等情，業
    據提出與陳述相符之償還合會金契約書、歷史往來明細查詢
    等件為證（見台灣板橋地方法院98年度訴字第903 號卷第19
    、20頁），復為被告所不爭執，堪予信實，原告自有權依前
    開規定，請求被告4 人就此筆借款本金及違約金負連帶清償
    之責。
  (二)惟被告提出時效抗辯拒絕給付，經查：
    1.本金部分：
      按請求權，因15年間不行使而消滅。但法律所定期間較
        短者，依其規定；消滅時效，自請求權可行使時起算；
        時效完成後，債務人得拒絕給付，民法第125條、第128
        條前段、第144條第1項規定甚明。
      原告主張被告戊○○自73年9 月18日起即未依約還款乙
        節，為被告所不爭，依兩造所簽立之償還合會金契約書
        第2條第1項約定，債務視為全部到期，則原告對本件借
        款債權之本金請求權時效，應自73年9 月19日起算，至
        88年9 月18日即完成。其遲至98年3月5日方提起本件訴
        訟請求被告4 人連帶清償，其本金請求權之行使業已罹
        於時效，被告就此部分提出時效抗辯拒絕給付，於法即
        屬有據。
    2.違約金部分：
      次按消滅時效完成，債務人僅取得為拒絕給付之抗辯權
        而已，其請求權並非當然消滅，原本債權已罹於時效，
        但於債務人為時效抗辯前，其利息及違約債權仍陸續發
        生，而已發生之利息及違約金並非民法第146 條所稱之
        從權利，其請求權與原本請求權各自獨立，消滅時效亦
        分別起算，原本請求權雖已罹於消滅時效，已發生之利
        息及違約金請求權並不因而隨同消滅。又違約金之約定
        ，為賠償給付遲延所生之損害，於債務人給付遲延時，
        債權人始得請求，既非定期給付之債務，其時效為15年
        而非5年（最高法院97年度台上字第477號裁定、72年度
        台上字第1221號判決、95年度台上字第633 號判決、96
        年度台簡上字第25號判決意旨參照）。
      系爭償還合會金契約書第1條第2項明載：「逾期償還合
        會金時，願自遲延日起按每百元每日伍分計付違約金」
        （見台灣板橋地方法院98年度訴字第903 號卷第19頁）
        ，僅約定債務人給付遲延後應按一定利率及遲延日數計
        算違約金，並未約定債務人給付遲延後應定期給付違約
        金，是原告之違約金債權，並非定期給付債權，依上開
        說明，應無適用民法第126條5年時效之餘地，而仍應適
        用15年之消滅時效。
      再者，原告就其所請求之違約金部分，既未於提起本件
        訴訟之日即98年3月5日前之15年內，為任何中斷時效進
        行之行為，則原告自83年3月6日起15年間之違約金請求
        權尚未罹於消滅時效；逾此範圍則已罹於時效。又被告
        於98年6 月16日就系爭借款債權提出時效抗辯，此觀答
        辯狀上本院收狀戳即明（見本院卷第12頁），揆諸前揭
        說明，原告請求自83年3月6日起至98年6 月15日止，依
        本金525,600 元按年息百分之18計算之違約金，即無不
        合；逾此範圍所為違約金請求，被告4 人提出時效抗辯
        拒絕給付，誠屬有據。
  (三)綜上所述，原告依據兩造間之消費借貸契約及連帶保證契約
    ，訴請被告連帶給付自83年3月6日起至98年6 月15日止，依
    525,600 元按年息百分之18計算之違約金，為有理由，應予
    准許；逾此數額之請求則無理由，應予駁回。
  (四)兩造均陳明願供擔保，分別聲請宣告假執行及免為假執行，
    就原告勝訴部分，經核均無不合，爰各酌定相當擔保金額併
    准許之；至原告敗訴部分，其假執行之聲請已失所附麗，應
    予駁回。
  (五)本件事證已明，兩造其餘主張及舉證，核與判決結果無影響
    ，爰不再一一論列，併予敘明。
四訴訟費用負擔之依據：民事訴訟法第79條、第85條第2項。
中    華    民    國    98    年    7     月    29    日
                  民事第六庭    法  官  陳婷玉
以上正本係照原本作成
如對本判決上訴，須於判決送達後20日內向本院提出上訴狀
中    華    民    國    98    年    7     月    29    日
                                書記官  曾靖雯


司法院資訊處製作；財團法人民間司法改革基金會備份。
